【裁判字號】    99,上訴,3264
【裁判日期】    991116
【裁判案由】    違反森林法
【裁判全文】
臺灣高等法院刑事判決                99年度上訴字第3264號
上  訴  人  臺灣新竹地方法院檢察署檢察官
被      告  甲○○
上列上訴人因被告違反森林法案件，不服臺灣新竹地方法院99年
度審訴字第245號，中華民國99年5月18日第一審判決（起訴案號
：臺灣新竹地方法院檢察署98年度偵字第7785號），提起上訴，
本院判決如下：
    主  文
上訴駁回。
    事  實
一、甲○○、陳婉如、陳志堅、葉雪華（其三人業經原審法院均
    判處有期徒刑6月，併科罰金新台幣2萬1642元，緩刑2年確
    定）均明知位於新竹縣尖石鄉○○段之竹東事業區第114林
    班地（竹60線道路14.7公里處上方，TWD97座標X：277979、
    Y：0000000），係由行政院農業委員會林務局新竹林區管理
    處（下稱新竹林管處）所管理之保安林，且該林地上所放置
    之國有森林主產物牛樟樹材，係遭人砍伐尚未搬運而放置於
    該處，竟共同基於意圖為自己不法所有而竊取森林主產物之
    犯意聯絡，於民國98年10月8日19時許，由甲○○駕駛車號
    W2-0727號自用小客貨兩用車搭載葉雪華，陳婉如駕駛車號
    MK-3991號自用小客車搭載陳志堅，並共同攜帶甲○○友人
    鄧志銘所有客觀上可作為兇器使用之斧頭、摺疊刀、小刀等
    物，結夥4人前往該林地，由甲○○、葉雪華負責將牛樟樹
    材2塊（材積0.20立方公尺，價值新臺幣《下同》1萬零821
    元）徒手推落至竹60線道路上，陳婉如、陳志堅則在路旁把
    風，並以無線電對講機與甲○○、葉雪華相互聯絡，甲○○
    、葉雪華再以徒手之方式，搬運牛樟樹材至前揭自用小客貨
    兩用車上，而共同使用車輛搬運竊得之前揭森林主產物。嗣
    於同日20時40分許，甲○○等4人駕駛前揭車輛行經竹60線
    道路6.5公里處新竹縣政府警察局橫山分局那羅派出所前方
    時，為警查獲，並扣得牛樟樹材2塊（已發還新竹林管處）
    、斧頭、折疊刀、小刀各1把、鐵管、圓木各3支、無線電對
    講機等物。
二、案經新竹林管處訴由新竹縣政府警察局橫山分局報告臺灣新
    竹地方法院檢察署檢察官偵查起訴。
    理  由
一、被告甲○○對於共犯陳婉如、陳志堅、葉雪華於警詢、偵訊
    之陳述，被告並未於本院言詞辯論終結前聲明異議，依刑事
    訴訟法第159條之5第2項、第1項規定，視為同意作為證據。
    本院並審酌上揭被告以外之人於警詢時所為之陳述，均係出
    於自由意志，並無證明力顯然過低之情形，於檢察官偵查中
    所為之陳述，均合於法定要件，亦無顯不可信之情狀，係屬
    適當，應均有證據能力。
二、訊據被告甲○○對於上揭時、地竊取森林主產物之犯行坦承
    不諱，核與共犯陳婉如、陳志堅、葉雪華於警詢、偵訊之供
    述相符，並據證人即新竹林管處竹東工作站技士羅玉財、李
    易達、張忠政於警詢、偵訊之證述上開牛樟樹材遭竊之事實
    屬實，復有新竹縣政府警察局橫山分局搜索扣押筆錄、贓物
    認領保管單、現場照片、編號1220保安林範圍圖、保安林登
    記簿影本、材積明細表、國有林主產物價金查定書附卷可稽
    。堪認被告之自白核與事實相符，足以採信。本件事證明確
    ，被告犯行洵堪認定，應依法論科。
三、按森林係指林地及其群生竹、木之總稱，而所謂森林主產物
    ，依國有林林產物處分規則第3條第1款之規定，係指生立、
    枯損、倒伏之竹木及餘留之根株、殘材而言。是森林主產物
    ，並不以附著於其生長之土地，仍為森林構成部分者為限，
    尚包括已與其所生長之土地分離，而留在林地之倒伏竹、木
    、餘留殘材等，至其與所生長土地分離之原因，究係出於自
    然力或人為所造成，均非所問。故不論存活之立木、風倒枯
    死木，或因路壁坍方滑落林地內之樹木，或因地形變動將原
    砍伐之枯死樹頭及樹片深埋地下嗣後始發現之該枯死樹頭、
    樹片等林產物，均屬森林主產物而受森林法之保護（最高法
    院75年度台上字第4601號、81年度台上字第5360號、85年度
    台上字第2517號、86年度台上字第2104號、90年度台上字第
    3920號判決意旨可參）。是本件前揭牛樟樹材係森林之主產
    物，應無疑義。核被告與共犯陳婉如、陳志堅及葉雪華結夥
    4人以車輛載送方式在保安林竊盜上開牛樟樹材，所為係犯
    森林法第52條第1項第1款、第4款、第6款之竊取森林主產物
    罪。又森林法係刑法之特別法，是被告上開行為，雖亦犯刑
    法第321條第1項第3款、第4款之結夥三人以上攜帶兇器加重
    竊盜罪，但依據特別法優於普通法之法理，應優先適用森林
    法之規定。被告與陳婉如、陳志堅、葉雪華間就上開違反森
    林法犯行，有犯意之聯絡及行為之分擔，均為共同正犯。
四、原審就被告上揭犯行，適用森林法第52條第1項第1款、第4
    款、第6款、刑法第11條、第28條規定，並審酌被告素行尚
    佳，其未能恪遵法令，竊取森林主產物，對於森林保育與國
    家財產已造成損害，惟念其犯罪後於迭次訊問中均坦承犯行
    ，尚見悔意，又竊得之牛樟樹材並非出於被告之砍伐而倒塌
    ，且竊取牛樟樹材之動機、目的僅在於供己做為茶几之用並
    未從中得利，兼衡其係徒手竊取上開牛樟樹材之犯罪手段等
    一切情狀，量處有期徒刑6月，並諭知易科罰金之折算標準
    ，及敘明依卷附行政院農業委員會林務局新竹林區管理處98
    年12月9日竹授東政字第0982594808號函暨所附材積明細表
    、國有林林產物價金查定書、林產處分生產費用查定明細表
    所載（偵卷第100至106頁），本件牛樟樹材2塊之山價為1萬
    零821元，依森衣法第52條規定，併諭知被告併科2倍即2萬
    1642元之罰金，及罰金易服勞役之折算標準。另就被告未曾
    因故意犯罪受有期徒刑以上刑之宣告，認其因一時失慮致為
    此犯行，經偵審程序，應知所警惕而無再犯之虞，而適用刑
    法第74條第1項第1款規定，予以宣告緩刑2年等情，經核其
    認事用法均無不合，其量刑亦稱妥適。
五、檢察官上訴意旨雖以：被告前於83年間因竊盜案件，經臺
    灣新竹地方法院以83年度訴字第238號判處有期徒4月，緩刑
    2年確定，故被告並非原審所稱「前無因故意犯罪受有期徒
    刑以上刑之宣告」，故原審此部分適用法律有誤。又被告
    曾於91年因公共危險案件，經臺灣桃園地方法院以91年度壢
    交簡字第539號判處罰金銀元1萬元確定，足見被告法治觀念
    淡薄，未能珍惜前次法院所給緩刑之恩典，且本案係被告提
    議竊取牛樟樹材，邀得其餘共犯，或是協助搬運牛樟樹材，
    或是在馬路邊把風，是被告於本案中實居於主謀之地位，惡
    性較其餘共犯為大，然其刑度竟與共犯陳婉如、陳志堅相同
    ，並給予緩刑宣，實屬不當為由，指摘原判決不當云云。惟
    被告於83年間所犯竊盜案件，業經判處有期徒刑4月，緩刑2
    年，並於83年8月2日確定，而該緩刑期間於85年8月1日期滿
    ，並未經撤銷，此有本院被告前案紀錄表在卷可憑，而依刑
    法第76條規定，緩刑宣告未經撤銷者，其刑之宣告即失其效
    力，故原審法院認被告前未曾因故意犯罪受有期徒刑以上刑
    之宣告，並無違誤。又按量刑之輕重，係屬事實審法院得依
    職權自由裁量之事項，苟已斟酌刑法第57條各款所列情狀，
    而未逾越法定刑度，不得遽指為違法。原判決於理由中已敘
    明審酌被告竊取森林主產物，對森林保育與國家財產造成損
    害，惟念被告犯後坦承犯行而有悔意，且竊得之牛樟樹材並
    非出於被告及共犯之砍代而倒塌，再參以其竊取之動機、目
    的、手段等一切情狀，爰量處被告有期徒刑6月，併科罰金2
    萬1642元，並諭知有期徒刑易科罰金及罰金易服勞役之折算
    標準，原審就刑罰裁量職權之行使，既未逾越法律所規定之
    範圍，並已考量被告與其他共犯間之關係，亦無濫用權限之
    情形，自不得認其量刑有何不當。從而，檢察官之上訴為無
    理由，應予駁回。
據上論斷，應依刑事訴訟法第368條，判決如主文。
本案經檢察官李良忠到庭執行職務。
中    華    民    國    99    年    11    月    16    日
                  刑事第二庭  審判長法  官 洪光燦
                                    法  官 李麗玲
                                    法  官 林恆吉
以上正本證明與原本無異。
如不服本判決，應於收受送達後10日內向本院提出上訴書狀，其
未敘述上訴之理由者並得於提起上訴後10日內向本院補提理由書
（均須按他造當事人之人數附繕本）「切勿逕送上級法院」。
                                    書記官 陳盈璇
中    華    民    國    99    年    11    月    16    日
附錄論罪科刑法條：
森林法第52條
竊取森林主、副產物而有左列情形之一者，處6 月以上5 年以下
有期徒刑，併科贓額2倍以上5倍以下罰金：
一、於保安林犯之者。
二、依機關之委託或其他契約，有保護森林義務之人犯之者。
三、於行使林產採取權時犯之者。
四、結夥2人以上或僱使他人犯之者。
五、以贓物為原料，製造木炭、松節油、其他物品或培植菇類者
    。
六、為搬運贓物，使用牲口、船舶、車輛，或有搬運造材之設備
    者。
七、掘採、毀壞、燒燬或隱蔽根株，以圖罪跡之湮滅者。
八、以贓物燃料，使用於礦物之採取，精製石灰、磚瓦或其他物
    品之製造者。
前項未遂犯罰之。
第1項第5款所製物品，以贓物論，沒收之。

司法院資訊處製作；財團法人民間司法改革基金會備份。
